【裁判字號】    96,訴,2900
【裁判日期】    970724
【裁判案由】    虛報進口貨物
【裁判全文】
臺北高等行政法院判決
                                     96年度訴字第02900號
                              .
原      告  斯諾國際有限公司
代  表  人  甲○○（董事）
訴訟代理人  廖肇衍律師
被      告  財政部基隆關稅局
代  表  人  丘欣（局長）
訴訟代理人  丙○○
            乙○○
上列當事人間因虛報進口貨物事件，原告不服財政部中華民國96
年6 月13日台財訴字第09600215540 號訴願決定（案號：第0000
0000號）及96年6 月28日台財訴字第09600233950 號訴願決定（
案號：第00000000號），提起行政訴訟，本院判決如下：
    主  文
原告之訴駁回。
訴訟費用由原告負擔。
    事  實
一、事實概要：
  (一)原告於民國（下同）95年1 月3 日委由建新國際股份有限公
    司向被告報運進口MOTOR'S SPARE PARTS 乙批（報單號碼：
    第AW/94/6851/0017 號），原申報貨品分類號列第8503.00.
    90.00-7號，輸入規定空白，其中第1-18項貨名原申報COVER
    、第19-36 項貨名原申報SHAFT 。惟經被告查驗結果，實際
    來貨第1-18項為馬達本體（不含轉子）、第19-36 項為ROTOR
    （轉子），可組合成不同規格之整台MOTOR ，應分別歸列貨
    品分類號列第8501.51.90.00-7 號及8501.52.90.00-6 號，
    輸入規定為「MWO 」，核非屬經濟部公告准許輸入之大陸物
    品，原告涉有虛報進口貨物名稱、逃避管制等違法行為。被
    告乃以96年1 月11日95年第00000000號處分書，依海關緝私
    條例第37條第3 項規定轉據同條例第36條第1 項及第3 項規
    定，對原告處貨價1 倍之罰鍰計新台幣（下同）1,282,874
    元，併沒入貨物。且因貨物以C1通關放行，致無法處分沒入
    ，遂依行政罰法第23條第1 項規定，加處貨價1 倍之罰鍰，
    即對原告處貨價2 倍之罰鍰計2,565,754 元，並依海關緝私
    條例第44條規定及加值型及非加值型營業稅法（下稱營業稅
    法）第51條第7 款規定，追徵所漏稅款計79,694元（包括進
    口稅74,665元、營業稅5,029 元）及對原告處所漏營業稅額
    1 倍之罰鍰計5,000 元。原告不服提起復查，經被告以96年
    4 月9 日基普復二五字第0961004128號復查決定變更核定追
    徵所漏稅款為78,921元（包括進口稅73,929元、營業稅4,99
    2 元），並撤銷按所漏營業稅額處1 倍之罰鍰5,000 元，其
    餘復查申請駁回。原告復提起訴願，遭決定駁回，遂提起行
    政訴訟。
  (二)原告於95年2 月21日委由建新國際股份有限公司向被告報運
    進口MOTOR'S SPARE PARTS 乙批（報單號碼：第AW/95/0717
    /0004 號），原申報貨品分類號列第8503.00.90.00-7 號，
    輸入規定空白，其中第1-20項貨名原申報COVER 、第21-40
    項貨名原申報SHAFT 。惟經被告查驗結果，實際來貨第1-20
    項為馬達本體（不含轉子）、第21-40 項為ROTOR （轉子）
    ，可組合成不同規格之整台MOTOR ，應分別歸列貨品分類號
    列第8501.51.90.00-7 號及8501.52.90.00-6 號，輸入規定
    為「MWO 」，核非屬經濟部公告准許輸入之大陸物品，原告
    涉有虛報進口貨物名稱、逃避管制等違法行為。被告乃以96
    年1 月11日95年第00000000號處分書，依海關緝私條例第37
    條第3 項規定轉據同條例第36條第1 項及第3 項規定，對原
    告處貨價1 倍之罰鍰計1,207,155 元，併沒入貨物。且因貨
    物已先放行，致無法處分沒入，遂依行政罰法第23條第1 項
    規定，加處貨價1 倍之罰鍰，即對原告處貨價2 倍之罰鍰計
    2,414,310 元，並依海關緝私條例第44條規定及營業稅法第
    51條規定，追徵所漏稅款計74,322元（包括進口稅70,149元
    、營業稅4,173 元）。原告不服，申請復查未獲變更，提起
    訴願亦遭決定駁回，遂提起行政訴訟。
二、原告起訴主張：(一)「中華民國輸出入貨品分類表」（下稱貨
    品分類表）就「其他多相交流電動機」與「其他專用或主要
    用於第8501、8502節所列機器之零件」之區別標準未有明確
    定義，且「國際商品統一分類制度註解」（下稱HS註解）就
    第8501節電動機與發電機之解釋，亦未清楚表明「馬達之本
    體」與「馬達之零件」之定義，故判斷是否已具海關進口稅
    則解釋準則（下稱解釋準則）二(甲)「完整或完成貨品之主要
    特性」之標準未臻明確，原告乃憑平日經驗逕為認定。所謂
    「虛報貨物名稱」係指報運進口之貨物，在申報人自行填寫
    之進口報單上之貨物名稱與實際進口之貨物不相符合之情，
    惟依一般通念均認系爭貨物為無法獨立運轉之馬達部分結構
    ，原告實無虛報。(二)原告經營國際貿易多年，亦知大陸貨品
    之輸入有諸多限制，故僅輸入馬達之部分零件，就他項必需
    零件則於我國購買。原告倘於進口時，明知系爭貨物將遭認
    定為限制輸入之馬達本體，不會甘冒商譽受損、遭受巨額罰
    鍰之風險。原告僅係就稅則第8501節與第8503節之定義認知
    與被告不同，被告卻認定原告有應注意能注意而未注意之過
    失，實不足採。(三)被告未賦予原告陳述意見之機會，即依海
    關緝私條例第37條第3 項轉據第36條第1 項及第3 項規定作
    成原處分，顯未踐行正當法律程序。又被告就系爭貨物究屬
    「馬達本體」或「馬達零件」有疑義，依海關緝私條例第42
    條規定，可通知原告將該貨物之發票、價單、帳單及其他單
    據送驗，如純係誤寫，可要求原告更正即可。被告卻捨此行
    政作為而逕為裁處原告貨價1 倍之罰鍰及沒入貨物，顯有較
    輕微之手段而未採行，與必要性原則顯不相符。爰聲明求為
    判決：(一)財政部96年6 月13日台財訴字第09600215540 號訴
    願決定、被告96年3 月23日基普復二五字第0961004129號復
    查決定及96年1 月11日95年第00000000號處分均撤銷。(二)財
    政部96年6 月28日台財訴字第09600233950 號訴願決定、被
    告96年4 月9 日基普復二五字第0961004128號復查決定不利
    於原告部分均撤銷。
三、被告則以：(一)海關進口稅則第8501節為「電動機及發電機」
    ；第8502節為「發電機組及旋轉變流機」及第8503節為「專
    用或主要用於第8501或8502節所列機器之零件」。稅則第85
    03節之零件依HS註解第1242頁第5 行註解：「本項分類廣泛
    範圍零件包括：(1)外框與外殼，定子，轉子，集電環，集電
    器，碳刷夾持器，激磁線圈。」上開零件如分批報運進口，
    或縱然一同報運進口，若規格大小不同及型號、數量不對稱
    ，就無法組裝成成套之馬達，即不符合解釋準則二(甲)之規定
    ，不能歸列馬達完成品之稅則號別，應依HS註解規定歸列稅
    則第8503節。(二)查所謂「COVER 」，即馬達外殼內部不含有
    線圈、電磁鐵，「SHAFT 」僅為一根鋼軸，不含導線及短路
    環，屬馬達之零件。經被告事後審核，原告所申報進口之「
    COVER 」非只有外殼，而為包括線圈，電磁鐵所組成之STA-
    TOR 「定子」（馬達本體）；「SHAFT 」亦係有導線及短路
    環所組成之ROTOR 「轉子」。系爭貨物既為馬達本體（定子
    ）及轉子，已具有馬達之主要特性，且成套進口經組裝可組
    成18、20種不同規格之馬達，符合解釋準則二(甲)之規定，應
    歸馬達之完成品稅號，且為三相交流，輸出功率分別為0.12
    KW至18.5KW，核歸貨品分類號列第8501.51.90.00-7 號「其
    他多相交流電動機，輸出超過37.5瓦，但未超過750 瓦者」
    及第8501.52.90.00-6 號「其他多相交流電動機，輸出超過
    750 瓦，但未超過75千瓦者」，輸入規定均為MWO ，核非屬
    經濟部公告准許輸入之大陸物品。(三)行政罰不以主觀上之故
    意為限，因過失而違反規定亦應論處，又報運貨物進口是否
    涉及虛報行為，悉以報單所申報與實際來貨經查核結果是否
    相符為憑。系爭貨物原申報貨名為COVER 及SHAFT ，嗣經查
    核，實到貨物為馬達本體（不含轉子）及ROTOR （轉子），
    原告虛報來貨之名稱足堪認定。又現行進口貨物通關係採申
    報與查驗制度，原告為其自身權益，避免因虛報而觸法受罰
    ，對其進口之貨物，於報關時即應多方查證，並據實申報，
    原告既以國際貿易為常業，就系爭貨物可組合成不同規格之
    馬達，非屬經濟部公告准許輸入之大陸物品，理應知之甚詳
    ，其於進口時未能盡其誠實申報義務，縱非故意，亦難謂無
    過失。(四)按「有下列各款情形之一者行政機關得不給予陳述
    意見之機會‧‧‧七、相對人於提起訴願前依法律應向行政
    機關聲請再審查、異議、復查、重審或其他先行程序者。」
    為行政程序法第103 條所明定。查被告於復查及訴願階段已
    予原告陳述意見之機會。又按「第1 項及第2 項之報單，於
    貨物放行前，納稅義務人或貨物輸出人得向海關申請更正。
    其更正事項違反本法或海關緝私條例規定者，應於海關核定
    應審文件、應驗貨物、發現不符或接獲走私密報前為之。」
    為關稅法第17條第5 項所明定。原告應於被告發現申報不符
    前，主動申請更正，否則被告即應依其虛報之事實論罰。海
    關緝私條例第42條係賦予被告職權調查之權力，而非賦予原
    告補正之機會，原告顯有誤解等語，資為抗辯。並聲明求為
    判決駁回原告之訴。
四、兩造之爭點在於：被告將系爭貨物之稅則號別歸列為8501節
    之電動機及發電機，是否有據？經查：
  (一)按「私運貨物進口、出口或經營私運貨物者，處貨價1 倍至
    3 倍之罰鍰。‧‧‧前2 項私運貨物沒入之。‧‧‧」「報
    運貨物進口而有下列情事之一者，得視情節輕重，處以所漏
    進口稅額2 倍至5 倍之罰鍰，或沒入或併沒入其貨物：一、
    虛報所運貨物之名稱、數量或重量。二、虛報所運貨物之品
    質、價值或規格。三、繳驗偽造、變造或不實之發票或憑證
    。四、其他違法行為。‧‧‧有前2 項情事之一而涉及逃避
    管制者，依前條第1 項及第3 項論處。‧‧‧」「有違反本
    條例情事者，除依本條例有關規定處罰外，仍應追徵其所漏
    或沖退之稅款。」為海關緝私條例第36條、第37條及第44條
    前段所明定。次按「納稅義務人，有左列情形之一者，除追
    繳稅款外，按所漏稅額處1 倍至10倍罰鍰，並得停止其營業
    ：‧‧‧七、其他有漏稅事實者。」為營業稅法第51條所明
    定。又進口非屬「臺灣地區與大陸地區貿易許可辦法」第7
    條規定准許輸入之大陸地區物品者，即構成進口禁止輸入之
    物品而涉及逃避管制之違法行為。
  (二)如事實概要欄所載之事實，有進口報單、原告前負責人林鈺
    鈴95年6 月29日談話筆錄、系爭貨物照片、型號及輸出功率
    表等件影本可稽（見原處分卷1 附件1 、2 ，卷2 附件1-3
    ，本院卷第83-89 、105-109 頁），堪認為真實。
  (三)海關進口稅則第8501.51.90.00-7 號為：「其他多相交流電
    動機，輸出超過37.5瓦，但未超過750 瓦者。」第8501.52.
    90.00-6 號為：「其他多相交流電動機，輸出超過750 瓦，
    但未超過75千瓦者。」其輸入規定均為MWO （大陸物品不准
    輸入）。至於第8503節為：「專用或主要用於第8501或8502
    節所列機器之零件」。稅則第8503節之零件依HS註解第1242
    頁：「本項分類廣泛範圍零件包括：(1)外框與外殼，定子，
    轉子，集電環，集電器，碳刷夾持器，激磁線圈。」另依海
    關進口稅則解釋準則二(甲)規定：「稅則號別中所列之任何一
    種貨品，應包括該項貨品之不完整或未完成者在內，惟此類
    不完整或未完成之貨品，進口時需已具有完整或完成貨品之
    主要特性，該稅則號別亦應包括該完整或完成之貨品（或由
    於本準則而被列為完整或完成者），而於進口時未組合或經
    拆散者。」可知8503節之零件如係一同報運進口，且規格大
    小相同及型號、數量對稱，可組裝為成套之馬達，即符合解
    釋準則二(甲)之規定，應歸列馬達完成品之稅則號別，而非歸
    列稅則第8503節。
  (四)所謂電動機，係能將電能轉換為機械能，以驅動機械作旋轉
    運動、振動或直線運動。電動機俗稱馬達（MOTOR ），一般
    之電動機（馬達）都包含轉子和定子（此為馬達之主要特性
    ），轉子（ROTOR ）為可旋轉之部份，其結構由軸（SHAFT
    ）、導線、短路環組成；定子（STATOR馬達本體）為固定不
    動之部分，提供周圍之磁場，其結構為外殼、電磁鐵、線圈
    所組成。而電動機則由外界提供一電源通過轉子或定子，使
    產生磁力相互作用而旋轉。至於感應馬達，其轉子既非永久
    磁鐵，亦非用線圈繞成之電磁鐵，而是由定子磁場感應而產
    生磁力旋轉，如此轉子可以不必再纏繞線圈，亦不需有碳刷
    等構造。查系爭貨物原告申報貨名為COVER 及SHAFT ，惟二
    者之規格大小相同及型號、數量對稱，有進口報單可稽，為
    原告所不爭執。且經被告事後審核，其申報之「COVER 」，
    並非只有外殼，而為包括線圈、電磁鐵所組成之STATOR「定
    子」（馬達本體），「SHAFT 」亦係由導線及短路環所組成
    之ROTOR 「轉子」，系爭貨物（原告申報之COVER 及SHAFT
    ）成套進口（型號、規格及數量對稱），並可分別對應組裝
    成18、20種不同規格之馬達，且為三相交流，輸出功率分別
    為0.12KW至18.5KW，顯已具有馬達完成品之主要特性，被告
    分別核歸貨品分類號列第8501.51.90.00-7 號及第8501.52.
    90.00-6 號，並無不合。
  (五)原告雖主張系爭貨物為馬達之部分零件，並非電動機（馬達
    ）云云。惟被告事後稽核時，在原告處將系爭貨物組裝成馬
    達成品，業據被告陳明在卷（見本院卷第114 頁）。且原告
    另於95年3 月21日申報進口相同產地、輸出口岸、國外供應
    商之貨物一批（報單第AW/95/1272/0012 號），其中第1-16
    項貨物原申報貨名為COVER ，第17-32 項貨物原申報貨名為
    SHAFT ，然經被告實際查驗結果，來貨為馬達之定子（
    STATOR馬達本體）與轉子（ROTOR ）。本件進口報單第AW/9
    4/6851/0017 號第11、29項貨物，第AW/95/0717/0004 號第
    17、37項貨物之貨名、型號、輸出功率、價格等，均分別與
    另案報單AW/95/1272/0012 號第12、28頁及第16、32項完全
    相同，顯為相同貨物，此業經原告原負責人林鈺鈴於被告為
    本件之事後稽核時承稱無誤，足見系爭貨物並非規格、型號
    、數量不對稱而無法組裝成套之個別零件，原告主張顯無可
    採。
  (六)行政罰法第7 條第1 項規定：「違反行政法上義務之行為非
    出於故意或過失者，不予處罰。」故行為違反行政法上義務
    之處罰，不以故意行為為限，亦及於過失行為。現行進口貨
    物通關採申報與查驗制度，原告有據實申報之義務，其為自
    身權益，避免因虛報觸法而受罰，對於進口貨物之申報，自
    應多方查證以據實申報。原告以從事國際貿易為常業，對於
    系爭貨品可組裝成不同規格之馬達，且非屬經濟部公告准許
    輸入之大陸物品，不得諉為不知，其未注意誠實申報，縱非
    故意，難謂無過失，自不得主張免罰。
  (七)依行政程序法第103 條第7 款規定：「有下列各款情形之一
    者行政機關得不給予陳述意見之機會︰．．．七、相對人於
    提起訴願前依法律應向行政機關聲請再審查、異議、復查、
    重審或其他先行程序者。」本件屬虛報進口貨物名稱、逃避
    管制事件，依法原告於提起訴願前應踐行向行政機關聲請復
    查之先行程序（海關緝私條例第47條、第48條參照），被告
    縱於作成處分書前，未予原告陳述意見之機會，惟於復查及
    訴願階段已予原告陳述意見之機會，於法尚無違誤。
  (八)依關稅法第17條第5 項規定：「第1 項及第2 項之報單，於
    貨物放行前，納稅義務人或貨物輸出人得向海關申請更正。
    其更正事項違反本法或海關緝私條例規定者，應於海關核定
    應審文件、應驗貨物、發現不符或接獲走私密報前為之。」
    本件原告既未於被告發現申報不符前，主動申請更正，其經
    被告查獲原告虛報貨物名稱，且系爭貨物非屬主管機關公告
    准許輸入之大陸地區物品，屬於管制物品，被告自應依海關
    緝私條例相關規定辦理，不生准其更正或退運之問題。
五、綜上所述，原告主張均無可採。從而原處分（被告96年3 月
    23日基普復二五字第0961004129號復查決定及96年1 月11日
    95年第00000000號處分、96年4 月9 日基普復二五字第0961
    004128號復查決定及96年1 月11日95年第00000000號處分）
    及訴願決定均無違誤，原告徒執前詞訴請撤銷，為無理由，
    應予駁回。
六、原告聲請當庭勘驗系爭貨物，惟系爭貨物係以C1通關放行，
    無從認定庭提者確為本件來貨，即無予以勘驗之必要。又本
    件事證明確，兩造其餘陳述於判決結果不生影響，無庸一一
    論列，併予敘明。
據上論結，本件原告之訴為無理由，爰依行政訴訟法第98條第1
項前段，判決如主文。
中    華    民    國    97    年     7    月   24     日
                    臺北高等行政法院第三庭
                              審判長法  官  姜  素  娥
                                    法  官  曹  瑞  卿
                                    法  官  楊  莉  莉
上為正本係照原本作成。
如不服本判決，應於送達後20日內，向本院提出上訴狀並表明上
訴理由，如於本判決宣示後送達前提起上訴者，應於判決送達後
20日內補提上訴理由書（須按他造人數附繕本）。
中    華    民    國    97    年     7    月   24     日
                                    書記官  林  俞  文


司法院資訊處製作；財團法人民間司法改革基金會備份。
